【裁判字號】    98,簡,199
【裁判日期】    981116
【裁判案由】    兒童及少年福利法
【裁判全文】
高雄高等行政法院簡易判決
                             98年度簡字第199號
原      告  甲○○○
被      告  高雄市政府社會局
代  表  人  蘇麗瓊  局長
訴訟代理人  葉美利  律師
上列當事人間兒童及少年福利法事件，原告不服高雄市政府中華
民國98年8月20日高市府法一字第0980048646號訴願決定，提起
行政訴訟，本院判決如下：
    主  文
原告之訴駁回。
訴訟費用由原告負擔。
    事實及理由
一、事實概要：緣原告在高雄市前金區○○○路87號3樓經營南
    方佳人視聽社（即南方佳人KTV），經高雄市警察局新興分
    局於民國97年11月18日23時40分執行臨檢勤務時，查獲僱用
    未滿18歲少女擔任坐檯陪酒工作，移請被告查處。被告經審
    酌調查事實及證據後，核認原告違反兒童及少年福利法第29
    條第2項規定之事實明確，爰依同法第57條第2項規定，裁處
    原告新臺幣（下同）6萬元罰鍰，原告不服，提起訴願，遭
    決定駁回，遂提起本件行政訴訟。
二、本件原告主張：意思表示應探求當事人之原意，不應拘泥於
    所用之辭句，訴願決定書第4頁第5行記載「她有拿證件給"
    我們"看，我沒有注意她的照片是否為她本人」，該少女面
    試及上班均有化粧，難辨本人及照片，然而被告曲解訴外人
    乙○○意思表示之原意，其實乙○○認為照片與本人沒有不
    同。另訴願決定書第4頁第11行記載「訴願人於98年2月13日
    訴願書表示何姓女子係由本人面試」，也是曲解原告之意思
    表示。原告98年2月13日訴願書中所述「以致訴願人本人誤
    以該未成年少年為身分證正本林恩穗」，同年4月6日在訴願
    書中「委託乙○○管理．．．核對」，上開訴願書所述非有
    矛盾，因為我們徵服務生都是在大廳進行，許多人及我都可
    看得到、聽得到，雖非我與該少年面試，但也可看到她本人
    及照片，並非如被告所述「顯見訴願人所辯係屬卸責之詞，
    核不足採」等語。並聲明求為判決撤銷訴願決定及原處分。
三、被告則以：（一）原告為經營南方佳人視聽社之負責人，其
    委託乙○○代為管理，期間在未核對查證應徵者身分證件是
    否與本人相符下，僱用持他人身分證之何姓未滿18歲少女擔
    任坐檯陪唱陪酒工作，經高雄市政府警察局新興分局於97年
    11月18日23時40分在高雄市前金區○○○路87號3樓查獲，
    並移請被告查處，被告審認原告違反兒童及少年福利法第29
    條第2項規定之事實明確，乃依同法第57條第2項規定，裁處
    原告6萬元罰鍰，於法並無不合。（二）按兒童及少年福利
    法立法旨意，係以促進兒童及少年身心健全發展，保障其權
    益，增進其福利為目的，該法第28條、第29條賦予業者查驗
    年齡及應徵上開工作之法定作為義務，除查驗證件持有人所
    載年齡是否已滿18歲外，並應確實查核證件是否為持有人本
    人證件，故原告需善盡查證義務，期望業者確切禁止兒童及
    少年出入或僱用兒童及少年。況且未滿18歲之人持他人證件
    矇騙情事時有所聞，原告本應發揮道德良心，確實查驗年齡
    ，不能僅憑其外貌、簽名、按指印，而未詳加核對持證人是
    否為本人，如僅形式上核對身分證，將使兒童及少年福利法
    之規定視定形同虛設，難以落實保護兒童及少年之目的。另
    按調查偵訊筆錄、訴願書、再訴願書(即訴願補充理由書)、
    陳述意見書有原告簽名、按捺指文、蓋章等確認其陳述意見
    ，被告於上開紀錄記載審認後，顯見原告應注意並能注意之
    事項，卻疏於注意，致發生僱用未成年少女擔任坐檯陪酒工
    作情事，違規事實明確，爰依兒童及少年福利法第29條第2
    項規定據以裁罰。（三）綜上所述，南方佳人視聽社之負責
    人即原告，確有僱用何姓未滿18歲少女從事坐檯陪酒工作之
    實，本件原告之訴為無理由等情，資為抗辯。並聲明求為判
    決駁回原告之訴。
四、按「本法所稱兒童及少年，指未滿18歲之人；所稱兒童，指
    未滿12歲之人；所稱少年，指12歲以上未滿18歲之人。」「
    父母、監護人或其他實際照顧兒童及少年之人，應禁止兒童
    及少年充當前條第1項場所之侍應或從事危險、不正當或其
    他足以危害或影響其身心發展之工作。任何人不得利用、僱
    用或誘迫兒童及少年從事前項之工作。」「違反第29條第2
    項規定者，處新臺幣6萬元以上30萬元以下罰鍰，．．．。
    」兒童及少年福利法第2條、第29條及第57條第2項前段分別
    定有明文。
五、查，原告所經營之南方佳人KTV，僱用12歲以上未滿18歲之
    何姓少女（82年6月30日生，年籍詳卷）擔任坐檯陪酒工作
    ，使何姓少女從事與其年齡不相當，且足以影響其身心發展
    之工作乙節，業據原告及證人即原告僱用之現場經理乙○○
    、證人即何姓少女於警訊及本院審理中陳明在卷，洵堪認定
    。則被告以原告違反兒童及少年福利法第29條第2項規定，
    爰依同法第57條第2項規定，裁處原告6萬元罰鍰，並無違誤
    。原告雖主張因何姓少女應徵時有化妝，且持訴外人林恩穗
    之身分證供現場經理乙○○查驗，致未能得知何姓少女未滿
    18歲，其並非故意僱用未滿18歲之少女從事陪酒工作，不應
    對其處罰云云。查，何姓少女至南方佳人KTV應徵工作時，
    係持訴外人林恩穗之身分證供現場經理乙○○查驗乙節，雖
    經證人乙○○、何姓少女及訴外人林恩穗陳明在卷。惟經本
    院於98年11月13日行準備程序時，當庭以林恩穗身分證上之
    照片與何姓少女本人長像核對結果，林恩穗的臉形較長，何
    姓少女的臉形較圓，且何姓少女長像明顯較林恩穗年輕，兩
    人長相並不相同，且為證人乙○○所不爭執，足認乙○○於
    何姓少女應徵工作時，並未確實核對身分證件，致未能發現
    何姓少女為未滿18歲之人，而原告事後亦未確實對其所僱用
    之人即何姓少女之人事資料及影印之身分證等資料加以比對
    確認，致未能發現何姓少女為未滿18歲之人即加以僱用，其
    應注意，能注意，卻疏未注意，致違反兒童及少年福利法第
    29條第2項之規定，至為明確，自應受罰。
六、綜上所述，原告主張既不足取，被告以原告違反兒童及少年
    福利法第29條第2項規定，爰依同法第57條第2項規定，裁處
    原告6萬元罰鍰，並無違誤。訴願決定予以維持，亦無不合
    。原告起訴意旨求為撤銷，為無理由，應予駁回。並不經言
    詞辯論逕為判決之。
七、據上論結，本件原告之訴為無理由，依行政訴訟法第233條
    第1項、第236條、第98條第1項前段，判決如主文。
中    華    民    國    98    年    11    月   16     日
              高雄高等行政法院第三庭
                                法官  李  協  明
以上正本係照原本作成。
如不服本判決，應於判決送達後20日內向本院提出上訴書狀，其
未表明上訴理由者，應於提起上訴後20日內向本院提出上訴理由
書（須按對造人數附繕本）；如於本判決宣示或公告後送達前提
起上訴者，應於判決送達後20日內補提上訴理由書（須附繕本）
。未表明上訴理由者，逕以裁定駁回。
中    華    民    國    98    年    11    月   16     日
                              書記官  周  良  駿
附註:
行政訴訟法第235條（第1項、第2項）:
對於適用簡易程序之裁判提起上訴或抗告，須經最高行政法院之
許可。
前項許可，以訴訟事件所涉及之法律見解具有原則性者為限。


司法院資訊處製作；財團法人民間司法改革基金會備份。
